臺灣高等法院刑事判決　　　　　　　　94年度交上易字第55號
上　訴　人　臺灣板橋地方法院檢察署檢察官
上　訴　人
即　被　告　甲○○
上列上訴人因被告過失致死案件，不服臺灣板橋地方法院93年度
交易字第188 號，中華民國93年12月27日第一審判決（起訴案號
：臺灣板橋地方法院檢察署93年度偵字第7720號、第8117號），
提起上訴，本院判決如下：
    主  文
上訴駁回。
    事  實
一、甲○○於民國（下同）93年4 月19日19時許，騎乘車牌號碼
    ＯＲＴ─223 號重型機車並搭載同學許勝傑，自臺北縣板橋
    市新埔捷運站出發，沿臺北縣土城市○○路往臺北縣三峽鎮
    方向行駛，於行經臺北縣土城市○○路54號前，原應注意機
    車於行進中，應注意車前狀況，隨時採取必要之安全措施，
    而依當時天候良好、路面乾燥、無缺陷且無障礙物及視距良
    好等情形，並無不能注意之情事，適有推手推車沿臺北縣土
    城市○○路、與甲○○所騎乘之上開機車同向前方行走之鍾
    ，亦應注意而疏未注意在夜間使用手推車應燃亮燈光，甲
    ○○竟疏未注意車前狀況致所騎乘之上開重型機車自後方撞
    擊鍾身體左側，致鍾當場倒地而頭部受有外傷，經送醫
    救治，仍於同年月20日14時許因頭部外傷併顱內出血不治死
    亡。甲○○於上開肇事後，在有偵查犯罪職權之公務員查知
    其為犯人前，在場主動向接獲報案前來處理之臺北縣政府警
    察局土城分局交通分隊警員陳炳宏陳述犯罪而接受裁判。
二、案經甲○○於犯罪被發覺前自首、暨由鍾之子丙○○、乙
    ○○訴由臺北縣政府警察局土城分局報請臺灣板橋地方法院
    檢察署檢察官偵查起訴，暨由該署檢察官據報相驗後自動檢
    舉偵辦。
    理  由
一、訊據被告甲○○對於右揭時地騎乘機車肇事之事實，業於警
    訊及偵審中坦承不諱，核與告訴人鐘俊薰、鐘少嘉所指述及
    證人許勝傑、楊昆泓所證述之情節相符，並有道路交通事故
    調查報告表(一)(二)、道路交通事故現場圖各1 紙、現場相片14
    幀在卷可資佐證。又被害人鍾確因本件車禍致頭部外傷併
    顱內出血死亡，亦經臺灣板橋地方法院檢察署檢察官督同法
    醫師相驗明確，製有相驗屍體證明書、驗斷書及勘驗筆錄等
    在卷可憑。
二、按駕駛人應注意車前狀況，並隨時採取必要之安全措施，道
    路交通安全規則第94條第3 項定有明文。被告領有駕駛執照
    ，其騎乘上開機車自應注意上述道路交通安全規則之規定，
    又依附卷之交通事故調查報告表(一)(二)所載，本件肇事時、地
    之天候晴、夜間有照明、柏油路面、路況乾燥無缺陷、無障
    礙物、視距良好，則肇事當時，被告應無不能注意之情事，
    其竟疏未注意及此，而未注意車前狀況致騎乘之機車自後撞
    擊被害人鍾，被告之行為顯有過失甚明。且被告於警訊、
    偵查、原審及本院審理時均供認有未注意車前況狀之過失不
    諱，另本件經送臺灣省臺北縣區車輛行車事故鑑定委員會鑑
    定結果，亦認被告未注意車前狀況追撞前方推手推車之行人
    ，為肇事主因，被害人夜間推手推車，未燃亮任何燈光為肇
    事次因，有該委員會93年8 月16日北鑑字第930850號鑑定意
    見書在卷可稽，益證被告確有過失無訛。又被害人對於本件
    事故之發生雖與有過失，惟亦不影響被告應負之過失責任。
    再被害人鍾確因本件車禍致死，則被告之過失行為與被害
    人死亡間，自有相當因果關係，被告犯行洵堪認定，應予依
    法論罪科刑。另告訴人鐘俊薰指訴被告有車速過快及毆打被
    害人部分，惟此部份並無證據證明，尚難僅憑告訴人鐘俊薰
    之指訴而遽認被告有該等行為，附此敘明。
三、被告因過失致被害人死亡，核其所為係犯刑法第276 條第1
    項之過失致死罪。另被告於上開肇事後，在有偵查犯罪職權
    之公務員查知其為犯人前，在場主動向接獲報案前來處理之
    臺北縣警察局土城分局交通分隊警員陳炳宏陳述犯罪而承認
    為肇事人，此有警員陳炳宏93年4 月19日製作之臺北縣政府
    警察局土城分局交通分隊「道路交通事故肇事人自首情形紀
    錄表」1 件在卷足憑，被告符合刑法上自首之要件，應依刑
    法第62條前段規定減輕其刑。
四、原審認被告事證明確，因而依刑法第276 條第1 項、第62條
    前段、第41條第1 項前段，罰金罰鍰提高標準條例第1 條前
    段、第2 條之規定，並爰審酌被因告一時不慎致犯本件犯行
    、過失程度之輕重、所造成之損害、且尚未賠償被害人家屬
    、肇事後坦承犯罪，態度尚非不佳，現仍就學等一切情狀，
    量處被告有期徒刑6 月，並諭知易科罰金折算標準。其認事
    用法，並無違誤，量刑亦稱妥適。檢察官依循告訴人之請求
    提起上訴，認（一）被告迄今分文未賠償，原審量刑顯然過
    輕。（二）被告係於警員接獲報案前往現場時，始於現場陳
    述、辯解為自己脫罪，毫無接受裁判之意，顯與自首要件不
    符。（三）原審認定案發時間係93年4 月19日19時，惟上開
    時間係送醫急救時間，案發時間應為同日下午5 、6 時，當
    時並非夜間，被害人使用推車無燃亮燈光之必要，原審據此
    苛責被害人係肇事次因，認定事實顯有違誤云云；另被告上
    訴意旨認原審量刑過重，且請求宣告緩刑云云。惟查：（一
    ）原審於量刑時已考慮包括被告迄未賠償等一切情狀，已如
    前述，檢察官及被告上訴意旨，分別認原審量刑過輕或過重
    ，就原審法院適法範圍裁量權之行使為爭執，自無理由。又
    被告雖無犯罪前科紀錄，有本院被告全國前案紀錄表在卷可
    稽，惟被告於犯罪後，始終未與被害人家屬達成民事和解，
    且迄今分文未賠償，又未獲得被害人家屬諒解，本院認被告
    未因此獲得教訓，尚未收警惕之效，仍有執行刑罰之必要，
    爰不予宣告緩刑。（二）被告於警員未發現犯人之前即已向
    到場處理之警員陳炳宏坦承犯罪，已如前述，且迄至本院審
    理時仍坦承犯行，並無隱暪，其顯有接受裁判之意，自與自
    首之要件相符。（三）案發當日（即93年4 月19日）之日沒
    時間，係18時18分一節，有中華民國93年日出日沒時刻表1
    紙在卷可憑（見本院卷第20頁），而警方受理報案之時間，
    為該日下午19時等情，亦經本院向臺北縣政府警察局土城分
    局函查明確，有該局94年3 月23日北縣警土刑字第09400091
    19號函及所附之臺北縣政府警察局勤務指揮中心受理各類案
    件紀錄單各1 紙附卷可稽（見本院卷第34頁、第35頁）。準
    此，本件案發時間應約於警方受理報案之時間即該日下午19
    時左右，應無疑義，且該時已是當日日沒之後，是公訴人認
    本件案發時間應為同日下午5 、6 時，尚有誤會。準此，檢
    察官及被告提起上訴，均無理由，應駁回之。
據上論斷，應依刑事訴訟法第368 條，判決如主文。
本案經檢察官黃柏齡到庭執行職務。
中　　華　　民　　國　　94　　年　　4 　　月　　20　　日
　　　　　　　　　刑事第四庭    審判長法　官  許增男
　　　　　　　　　　　　　　　　　    法　官  周煙平
　　　　　　　 　 　　　　　　　　　　法　官  謝靜恒
以上正本證明與原本無異。
不得上訴。
                                      書記官  魏淑娟
中　　華　　民　　國　　94　　年　　4 　　月　　20　　日
附錄：本案論罪科刑法條全文
刑法第276 條第1 項
因過失致人於死者，處2 年以下有期徒刑、拘役或2000元以下罰
金。
